臺灣高等法院臺南分院刑事判決
上　訴　人　臺灣嘉義地方法院檢察署檢察官
被　　　告　辛○○
被　　　告　戊○○
上二人共同
選任辯護人　黃曜春　律師
　　　　　　陳忠鎣　律師
上列上訴人因被告等違反公職人員選舉罷免法案件，不服中華民
國95年3月24日臺灣嘉義地方法院94年度選訴字第5號第一審判決
（起訴案號：臺灣嘉義地方法院檢察署94年度選偵字第10號），
提起上訴，經最高法院第一次發回更審，本院判決如下：
      主      文
原判決撤銷。
辛○○共同連續對於有投票權之人交付賄賂，而約其投票權為一
定之行使，累犯，處有期徒刑壹年，褫奪公權貳年；減為有期徒
刑陸月，如易科罰金，以銀元參佰元（即新台幣玖佰元）折算壹
日，褫奪公權壹年。
戊○○共同連續對於有投票權之人交付賄賂，而約其投票權為一
定之行使，處有期徒刑拾月，褫奪公權貳年；減為有期徒刑伍月
，如易科罰金，以銀元參佰元（即新台幣玖佰元）折算壹日，褫
奪公權壹年。
      事       實
一、辛○○曾因偽造文書案件，經臺灣嘉義地方法院判處有期徒
    刑四月確定，於民國（下同）九十年十一月二十八日易科罰
    金執行完畢，緣辛○○原係嘉義縣義勇消防隊六腳分隊分隊
    長，為嘉義縣第十五屆六腳鄉鄉長候選人 (現已當選為六腳
    鄉鄉長），戊○○係嘉義縣義勇消防隊顧問團團長。辛○○
    為求自己順利當選，竟與戊○○共同基於對有投票權人行求
    賄賂，而約其投票權為一定行使之概括犯意聯絡，自九十四
    年九月上旬某日起，先由戊○○購買「URANUS」廠牌之X.O.
    洋酒禮盒一百二十盒，辛○○則先後前往嘉義縣六腳鄉六斗
    村六斗尾十七之一號前六斗村村長甲○（偵查中已認罪，經
    臺灣嘉義地方法院檢察署94年選偵字第14號職權不起訴處分
    確定）住處、嘉義縣六腳鄉蘇厝村蘇厝寮四十四號蘇厝村長
    癸○○（本院95年選上易字第233號判決無罪確定)住處，分
    別交付甲○、癸○○等具有上開選舉投票權之人各一盒洋酒
    禮盒，以此請求甲○、癸○○等人，而約使其等於九十四年
    十二月三日之上開選舉投票日投票予辛○○。辛○○當時因
    擔任嘉義縣義勇消防隊六腳鄉分隊分隊長，且當時又係嘉義
    縣第十五屆六腳鄉鄉長候選人之身分，不便以該身分致贈該
    分隊隊員及顧問，即由戊○○以該分隊顧問團長之名義，交
    付該分隊之隊員壬○○（偵查中已認罪，經臺灣嘉義地方法
    院檢察署94年選偵字第14號職權不起訴處分確定），以此請
    求壬○○，而約使其於九十四年十二月三日之上開選舉投票
    日投票予辛○○。嗣於九十四年十月三日，經嘉義地方法院
    檢察署檢察官指揮法務部調查局嘉義縣調查站、嘉義縣警察
    局、嘉義縣警察局朴子分局持搜索搜索票搜索上開甲○、癸○○、壬○○之住所扣得洋酒三瓶（其餘尚扣得洋酒七瓶部
    分，另於不另為無罪諭知部分明）、嘉義縣六腳鄉各村村
    民聯絡名冊乙本及競選傳單乙紙，而查悉上情。
二、案經嘉義地方法院檢察署檢察官指揮法務部調查局嘉義縣調
    查站、嘉義縣警察局、嘉義縣警察局朴子分局偵辦，及由嘉
　　義地方法院檢察署檢察官自動檢舉偵查起訴。
    理      由
壹、證據能力部分：
一、按被告以外之人於審判外之陳述，經當事人於審判程序同意
    作為證據，法院審酌該言詞陳述或書面陳述作成時之情況，
    認為適當者，亦得為證據。當事人、代理人或辯護人於法院
    調查證據時，知有第一百五十九條第一項不得為證據之情形
    ，而未於言詞辯論終結前聲明異議，視為有前項之同意；刑
    事訴訟法第一百五十九條之五定有明文。查本件認定事實所
    引用之證據方法（包括證人之證述及文書等物證，惟證人甲○、癸○○、壬○○部分除外），已經本院上訴審及本院更
    一審理時提示被告辛○○、戊○○及其選任辯護人表示無意
    見（見本院上訴卷第六十二至七十頁、第九十二至九十八頁
    及本院更一審96年9月5日審理筆錄），揆諸前揭說明，可認
    為已同意作為證據；而本院審酌該證人等之陳述及文書等物
    證作成時之情況，認為適當，而查無其他違法不實之情事，
    復無顯有不可信之情況，均無礙被告與辯護人等於程序上之
    彈劾詰問權利，即均合於刑事訴訟法第一百五十九條之二、
    之四、之五等規定，因而具備證據能力，自得採為證據。
二、至有關證人甲○、癸○○二人部分，被告辛○○等雖主張於
    檢察官偵查中作證時，檢察官於命該二人具結前，並未告知
    得拒絕證言，認該二人於偵查中之證言無證據能力等語。按
    證人恐因陳述致自己或與其有前條第一項關係之人受刑事追
    訴或處罰者，得拒絕證言，刑事訴訟法第一百八十一條定有
    明文；另按證人有第一百八十一條之情形者，應告以得拒絕
    證言，同法第一百八十六條第二項亦著有規定。惟拒絕證言
    權，專屬證人之權利，非當事人所得主張，證人拒絕證言權
    及法院告知義務之規定，皆為保護證人而設，非為保護被告
    ，法院或檢察官違反告知義務所生之法律效果，僅對證人生
    效，故違反告知義務之證人證詞，對訴訟當事人仍具證據能
    力，至於證據之證明力如何，則由法院依具體個案判斷之（
    最高法院九十五年度台上字第九０九號判決參照）。本案證
    人甲○、癸○○等人，係投票受賄罪之嫌疑人，渠等對被告
    辛○○買票賄賂之行為倘據實陳述，將致自己受投票受賄罪
    之追訴、處罰，自得拒絕證言。又卷查上開證人於本案偵查
    中，檢察官固僅諭知具結之義務及偽證之處罰，即命朗讀結
    文後令其具結，未履行告知得拒絕證言之權利（見選偵字第
    10號卷第160頁、第167頁），致其踐行之具結程序雖不無瑕
    疵；惟揆諸前開證人得拒絕證言之立法意旨，且偵查中檢察
    官已告知具結之義務及偽證之處罰，並由證人朗讀「當據實
    陳述，並絕無匿、飾、增、減」之結文，對證人之陳述，已
    有相當之規範；再衡以偽證罪之處罰較投票受賄罪為重觀之
    ，上開證人於偵查中之證言應認仍具證據能力，並不違背憲
    法比例原則及法益權衡原則。又依刑事訴訟法第159-2條所
    規定「被告以外之人於檢察事務官、司法警察官或司法警察
    調查中所為之陳述，與審判中不符時，其先前之陳述具有較
    可信之特別情況，且為證明犯罪事實存否所必要者，得為證
    據」。本件證人甲○於於九十四年十月三日在嘉義縣調站調
    查時供稱：「辛○○在九十四年九月上旬前來拜訪我時，他
    有親自拿一組洋酒禮盒給我，要求我在年底鄉長選舉投票支
    持他，並幫忙拉票」等語及證人癸○○於九十四年十月三日
    嘉義縣調查站證述：「該等天王星白蘭地XO洋酒禮盒是在今
    年中秋前（詳細時間我不記得了）六腳鄉長參選人辛○○與
　　他太太李祝霞到我家拜訪我時，所贈送給我的，當時係由李
  　祝霞提著該天王星白蘭地XO洋酒禮盒拿客廳放著，然後辛○○與李祝霞與我閒聊，沒多久就離開了，但是後來我曾與辛○○在六腳鄉蘇厝寮因處理村民陳情事件相遇，辛○○曾向
    我表示，希望我能中立一點，意即不要支持六腳鄉長另一參
    選人曾宏裕」等語，惟證人甲○、癸○○於原審及本院審理
    中交互詰問時則多所保留，不敢再據實陳述，則本院認甲○
    、癸○○先前於調查站中之證述具有較可信之情況，且為證
    明犯罪事實存否所必要者，因此甲○、癸○○於上開調查站
    之陳述得為證據，併此明。
三、至證人壬○○於九十四年十月三日【嘉義縣調查站時】證稱
    ：「辛○○在九十四年九月二十一日當天，就曾在義消訓練
    活動中公開向隊員表示他要參選六腳鄉長，希望大家能支持
    他投他一票，並且幫他拉票助選。及又稱辛○○有透過嘉義
    縣義勇消防對顧問團團長戊○○，在今年中秋節前夕（詳細
    時間我已忘記了）由義勇消防隊班長丁○○拿給我太太一盒
    洋酒禮盒，丁○○並要我太太向我轉達，該洋酒禮盒係由辛○○買的，由戊○○掛名贈送，且希望今年底鄉長選舉時能
    將票投給辛○○，我回家後，我太太就把洋酒拿給我，並且
    告訴我，該洋酒禮盒是丁○○拿來的，丁○○說該洋酒禮盒
    係由辛○○送的，但由戊○○掛名，要我在今年底鄉長選舉
    時能將票投給辛○○」等情（偵查卷第一四六頁、第一四七
    頁），嗣雖於原審交互詰問時（見原審卷（二）第三三頁至
    第三五頁）翻供而否認有說此話等情，惟依刑事訴訟法規第
    159- 2條規定「被告以外之人於檢察事務官、司法警察官或
    司法警察調查中所為之陳述，與審判中不符時，其先前之陳
    述具有較可信之特別情況，且為證明犯罪事實存否所必要者
    ，得為證據」，本院認證人壬○○於警詢中之證述有較可信
    之特別情況，且為證明犯罪事實存否所必要，應以在九十四
    年十月三日嘉義縣調查站時之證述為可信，而有證據能力。
　　至於證人壬○○於九十四年十月三日在【偵查中】時具結證
  　述：「中秋節前三天，即九十四年九月十五日。我們班長丁○○送洋酒到我家給我。辛○○有曾經表示請支持他選六腳
    鄉鄉長，在九十四年九月二十一日嘉義縣六腳鄉蒜頭七三之
　　二號六腳消防分隊向我們表示希望投他一票。他們拿來時有
  　表明是由戊○○掛名，事實上是辛○○送的，每個人有發一
    張要支持辛○○的文宣，戊○○是不是送給六腳鄉消防分隊
    的小隊長、隊員及顧問洋酒禮盒，每個人都有。我承認有涉
    犯投票受賄罪」（偵查卷第一三八頁至第一四０頁）；又刑
    事訴訟法第159-1條第二項規定「被告以外之人於偵查中向
    檢察官所為之陳述，除顯有不可信之情況者外，得為證據」
    ，本院認證人壬○○於檢察官所為具結之證述，並無不可信
    之情況，亦認得為證據。
四、至共同被告辛○○、戊○○彼此間，被告辛○○於原審審理
    時已傳喚戊○○作證，並行交互詰問（見原審卷第二宗第一
    ０一至一一三頁）彈劾其證言之憑信性，被告戊○○於原審
    審理時則表示不詰問共同被告辛○○（見原審卷第二宗第一
    六五頁），而捨棄其詰問權甚明，且被告辛○○、戊○○二
    人於原審及本院上訴審對於彼此在調查站及偵查中之陳述，
    均表示無意見（見原審卷第二宗第一六五頁及本院上訴審96
    年9月5日審理筆錄）等情。本院就被告辛○○部分自無依刑
    事訴訟法第二百八十七條之二規定，依詰問證人之程序予以
    調查之必要，上開共同被告辛○○、戊○○二人於調查站及
    偵查中之陳述，依刑事訴訟法第一百五十五條之五之規定，
    均有證據能力，附予明。
貳、實體部分：
一、訊據被告辛○○固坦承曾擔任嘉義縣義勇消防隊六腳分隊分
    隊長，並參加嘉義縣第十五屆六腳鄉鄉長選舉並獲當選之事
    實，被告戊○○對於購買洋酒禮盒贈送證人壬○○、楊正福
    、牛慶輝及戴阿士等人之事實亦供承不諱，惟均矢口否認有
    何賄選犯行，(1)被告辛○○辯稱：洋酒禮盒係戊○○出資購
    買，伊並未出錢，檢調在其住處查獲之洋酒禮盒二盒，係戊○○所贈送，一盒贈送給伊，另一盒贈送給義消顧問洪聖哲
    ，因洪聖哲常出國在外，將聯絡處所設在其住處，而由伊轉
    交，伊並未分別贈送上開洋酒禮盒給證人甲○、癸○○二人
    ，而約其投票支持伊，至扣案之名冊係伊曾任六腳鄉鄉民代
    表副主席、主席，伊妻李祝霞為現任六腳鄉鄉民代表，平常
    服務鄉民作為聯絡之用等語；(2)被告戊○○辯稱：其擔任義
    消六腳分隊顧問團團長，因中秋節將近，乃購買一百二十瓶
    上開洋酒禮盒，贈送六腳分隊之義消、警消、顧問及六腳分
    駐所警員等人，以慰勞彼等之辛勞，洋酒禮盒係委由第一、
    二、三小隊長丁○○、黃火城及侯文通代為致贈義消隊員，
    各小隊長代為轉贈洋酒禮盒時並未談及選舉之事，更遑論要
    求壬○○等人投票支持辛○○，至檢調在證人己○○住處查
    獲之嘉義縣義勇消防隊六腳分隊顧問團團長謹邀全體弟兄支
    持辛○○之傳單一紙，係義消內部之宣傳而已，並非對外之
    宣傳單云云。
二、經查：
  (一)【上開一百二十盒洋酒禮盒係以被告戊○○之名義所購買，
    但實際上係因被告辛○○欲競選鄉長，共同基於投票行賄之
    用】，被告戊○○因擔任嘉義縣義勇消防隊六腳分隊顧問團
    團長，於九十四年中秋節（九月十八日）前夕即九月十日，
    由其出錢向證人侯明輝購買「URANUS」廠牌之X.O.洋酒禮盒
    一百二十盒，每盒新台幣（以下同）九百五十元，合計十一
    萬四千元等情，除迭據證人即被告戊○○供述甚明外，復據
    證人侯明輝於法務部調查局嘉義縣調查站（以下稱嘉義縣調
    站）調查及偵查中檢察官訊問時證述無訛（見選偵字卷第三
    四四至三四六頁、第三六一至三六二頁），並有購買洋酒禮
    盒之統一發票乙紙（見選偵字卷第二二一頁）可憑；從而，
    前開洋酒禮盒，確係以被告戊○○之名義出錢向侯明輝購買
    無疑，臺灣嘉義地方法院檢察官於九十四年九月三十日向臺
    灣嘉義地方法院申請搜索票，並指揮警、調人員於同年十月
    三日同步搜索上開甲○、癸○○、壬○○等人住所，所扣得
    洋酒，確係出自被告戊○○所購買應係真實，惟實際上因被
    告辛○○欲競選鄉長，共同基於投票行賄之用（詳以下述
    ）。
  (二)【證人甲○、癸○○屢證述係由被告辛○○攜洋酒親自送給
    他們，並均證稱有言及要支持被告辛○○競選鄉長之事，但
    被告辛○○何以始終要否認伊未親自送洋酒給證人甲○、癸○○二人，足證被告辛○○為了卸責及心虛致否認有送洋酒
    給證人甲○、癸○○二人之事實】，此並據證人甲○、癸○○於調查站、檢察官偵查、原審及本院之證述如下：
  　1.證人甲○之證述：
    (1)證人甲○於九十四年十月三日在【嘉義縣調站】調查時供
      稱：「辛○○在九十四年九月上旬前來拜訪我時，他有親
    　自拿一組洋酒禮盒給我，要求我在年底鄉長選舉投票支持
      他，並幫忙拉票」、「（問：（提示：扣押物編號一集編
      號二，URANUS X.O.洋酒禮盒一組)該洋酒禮盒是否是前述
      辛○○致贈給你，並要求你在鄉長選舉時支持他並幫忙拉
      票的禮品？）（經檢視後作答）是的，貴站提示的URANUS
      XO.洋酒禮盒一組確實是辛○○致贈給我的禮品，但當天
      我有向辛○○表示我的多年好友曾宏裕也要參選六腳鄉長
      ，我一定會支持曾宏裕，不可能支持他，辛○○因為已經
      將該洋酒禮盒拿進我家，不好意思再拿走，由於我不飲酒
      ，所以該洋酒一直放置在我的住所，辛○○自從在94年9
      月上旬致贈洋酒禮盒給我後，就不曾跟我聯絡。」等語（
      見選偵卷第一七三頁至第一七四頁）。
    (2)證人甲○於九十四年十月三日【偵查中】亦證稱：（見同
      上卷第一六七頁至第一六八頁）。
      問：今天查扣的洋酒是哪來的？
      答：是辛○○給的。
      問：辛○○何時拿酒給你？
      答：約一個月前。
      問：他拿來有說什麼嗎？
      答：他說要選六腳鄉鄉長，希望我能支持他並幫他拉票。
    (3)證人甲○嗣於【原審法院】九十五年二月十五日審理時則
      結證稱：檢察官問：94年9月時辛○○有無到你家拜訪？
      甲  ○答：有。
      檢察官問：是否記得九月那天？
      甲  ○答：十月三日調查局問我的時候我說在一個多月前
                ，所以應該是八月下旬左右，有無超過九月我
                不確定。
      檢察官問：辛○○來的時候有無帶東西給你？
      甲  ○答：有帶一瓶酒，放在我茶桌上，約在中午十一時
                左右。
      辯護人問：辛○○送酒的時候有無跟你說要你支持競選？
      甲  ○答：他拿酒過來直接放在我桌上，後來泡茶的時候他
                才說他要出來競選，我要他們協調一下。
      審判長問：當時所說是否出於你自己的意思？
      甲  ○答：是的。
      （以上見【原審】卷第二宗第二十至二十六頁）
    (4)證人甲○於本院上訴審96年9月5日審理中所為之具結證述
      ：
     審判長問：你在調查站及偵查中所講的話是否實在？
 　　甲  ○答：實在。
     法官  問：辛○○在九十四年何時拿一瓶洋酒拿給你？
   　甲○　答：是中秋節以前，不是在中秋節。
　　 法官  問；辛○○拿一瓶洋酒拿給你，是他自己一人去或還
               有跟誰一起去？
     甲  ○答：他自己一個人而已。
     法官  問：辛○○及戊○○在九十四年以前的中秋節前是
　　　　　　   不是曾經送過中秋節的禮物給你？
     甲  ○答：沒有。
     法官  問：洋酒是不是辛○○親手拿來給你？
 　　甲  ○答：他放在我家桌上。
     【從證人甲○之供述以觀，其於調查站、偵查中之證述就
     被告辛○○親自將洋酒送給伊及係為了支持辛○○競選鄉
     長等情相當明確，但自原審及本院審理中之交互詰問則有
     所保留，不敢再據實吐實，但甲○就贈送洋酒禮盒之時間
     ，只是無法肯定確切日期而已，並無供述不一之情形。且
     被告辛○○當時帶洋酒禮盒去該證人甲○家裡拜訪之目的
     ，純係為其競選鄉長之事請求支持，並非係習慣性每年之
     中秋節都有送禮，94年係特別以中秋節送禮之名，實係以
     送禮為競選之目的，況被告辛○○竟心虛而否認有於上開
     時間送洋酒給甲○之事，如係禮尚往來之送禮，何必心虛
     而否認有此事，因此本院認被告辛○○於上開時間送洋酒
     給甲○純係為了其競選鄉長請求支持為唯一目的，雖然在
     送洋酒之時間上無法確定，但被告辛○○確有於上開時間
     為了競選鄉長而送洋酒給甲○之事實】。
    2.證人癸○○之證述：
    (1)證人癸○○於九十四年十月三日嘉義縣調查站證述：（見
      選偵卷第一六三頁）問：（提示：扣押物編號一：天王星
      〈URANUS〉白蘭地XO），請問你該等扣押物是否自你住處
      所扣押，又該等物品來源為何？
      答：（經檢視後作答）該等扣押物確實係自我住家中扣押
          無誤，而該等天王星白蘭地XO洋酒禮盒是在今年中秋
          前（詳細時間我不記得了）六腳鄉長參選人辛○○與
          他太太李祝霞（現任六腳鄉民代表）到我家拜訪我時
          ，所贈送給我的。
      問：如你前述，該等天王星白蘭地XO洋酒禮盒是在今年中
          秋前，六腳鄉長參選人辛○○與他太太李祝霞（現任
          六腳鄉民代表）到你家拜訪你時所贈送，詳情為何？
      答：當天約在中午，辛○○他太太李祝霞共同乘坐一部休
          旅車，到我家拜訪我，當時係由李祝霞提著該天王星
          白蘭地XO洋酒禮盒拿客廳放著，然後辛○○與李祝霞
          與我閒聊，沒多久就離開了，但是後來我曾與辛○○
          在六腳鄉蘇厝寮因處理村民陳情事件相遇，辛○○曾
          向我表示，希望我能中立一點，意即不要支持六腳鄉
          長另一參選人曾宏裕，我基於禮貌，當時有答應他。
    (2)證人癸○○於九十四年十月三日偵查中證稱：（見選偵卷
      第一六０頁、第一六一頁）問：今天查扣的洋酒是哪來的
      ？答：有。是辛○○及他太太送的。
      問：辛○○何時拿酒給你？
      答：約二、三個月前。
      問：他有無曾經表示說選舉方面的事情？
      答：他曾經跟我說希望我中立，我跟他表示我是支持曾宏
          裕。
    (3)嗣於【原審法院】九十五年二月十五日審理時則結證供稱
      ：（見原審卷第二宗第二十八頁至第三十一頁）
      檢察官問：調查員在去年十月三日是否在你家搜到酒？
      癸○○答：有。
      檢察官問：那瓶酒是誰送的？何時送？
      癸○○答：辛○○送的，大約十月三日前的二、三個月。
      檢察官問：他送酒的時候他有無告訴你要參選鄉長？
      癸○○答：他送的時候沒有講，在討論廢輪胎的事情的時
                候才提到要競選，要我手抬高一點，調查員告
                訴我說是要我中立的意思。
      審判長問：當初辛○○送酒還有誰一起去？
      癸○○答：辛○○和他太太。
      審判長問：送酒的時候辛○○和曾宏裕是否都已經表示要
                出來競選？
      癸○○答：那時候還不知道。
    (4)證人癸○○嗣於本院上訴審96年9月5日審理中所為之具結
      證述如下：
　　　審判長問：辛○○拿洋酒送給你時，辛○○有無表示什麼
　　　　　　　  ？
　　　癸○○答：當時我村裡在抗議廢輪胎的事情，辛○○是去
　　　　　　　　了解這件事，他拿洋酒是當伴手禮，當時只有
　　　　　　　　聽說辛○○要出來選鄉○○○○○道他是否真
　　　　　　　  的要出來選鄉長。
　　　審判長問：辛○○何時拿洋酒給你？
　　　癸○○答：中秋節之前，正確時間我忘記了。
　　　法官　問：九十四年中秋節前辛○○是否有拿一瓶洋酒到
　　　　　　　  你家送給你？
　　　癸○○答：有。
　　　法官　問：辛○○是否在每年中秋節有固定送禮物給你？
 　　 癸○○答：沒有固定。
     【依證人癸○○自調查站、檢察官偵查中、原審及本院審
      理中之結證以觀，被告辛○○確有於94年中秋節送洋酒給
      證人癸○○之事實，被告辛○○雖否認有於上開時間送洋
      酒給證人癸○○之事，但純係卸責及心虛所致，又證人癸○○雖於原審及本院審理中之證述有所保留，不敢據實吐
      實，但本院依證人癸○○於上開調查站之證述以觀，被告
      辛○○於上開時間送洋酒給證人癸○○純係為了競選鄉長
      請求支持之目的。
    3.雖然證人癸○○於本件之受賄罪經本院95年度選上易字第
      233號於95年7月6日判處無罪確定，但被告辛○○等主觀
      上既有交付賄賂即上開洋酒之事實以求癸○○支持競選鄉
      長之犯意，則被告辛○○既已交付賄賂，雖癸○○無投票
      受賄之犯意，而不成立刑法第143條第1項之投票受賄罪，
      仍不影響被告辛○○對於有投票權之人交付賄賂罪之成立
      。
    4.綜合上述證人甲○、癸○○之證述以觀，為警分別在證人
      甲○及癸○○住處查獲之洋酒禮盒，其洋酒品牌、種類、
      容量及禮盒包裝，與被告戊○○所購買者相同（見原審卷
      第二宗第一一三、一一四頁）。衡情被告辛○○、戊○○
      如無賄選情事，證人甲○及癸○○豈有設詞誣陷之理，況
      且證人甲○、癸○○上開證述亦坦承其有收受被告辛○○
      等人交付扣案之洋酒禮盒情事，而須負投票受賄罪之刑事
      追訴，則證人甲○與癸○○與被告辛○○等間相互關係可
      謂利害與共，縱認為證人甲○與癸○○係支持另一位參選
      候選人，證人甲○與癸○○亦無憑空捏造上開不利於己證
      詞之必要，益證甲○與癸○○上開證詞，應屬真實可信，
      更不能以癸○○之投票受賄罪已判決無罪為由，而認被告
      辛○○、戊○○亦不構成對於有投票權之人交付賄賂罪。
  (三)【上開洋酒禮盒雖係以被告戊○○之名所購得，而以中秋節
   　 之名義贈與，實際則係為被告辛○○競選鄉長所為之助選
      ，又據證人壬○○、乙○○之供述，辛○○有透過嘉義縣
      義勇消防對顧問團團長戊○○，在94年中秋節前夕，由義
　　　勇消防隊班長丁○○拿給乙○○一盒洋酒禮盒，丁○○並
  　　要乙○○向壬○○轉達，該洋酒禮盒係由辛○○買的，由
    　戊○○掛名贈送，且希望今年底鄉長選舉時能將票投給辛○○，壬○○回家後，乙○○就把洋酒拿給壬○○】等情
      ，並據證人壬○○、乙○○證述如下：
    1.證人壬○○於九十四年十月三日嘉義縣調查站時證稱：（
      偵查卷第一四六頁、第一四七頁）
      問：辛○○有沒有透過嘉義縣六腳鄉義勇消防隊成員，拜
          託你在鄉長選舉時支持他，投他一票？
      答：嘉義縣六腳鄉義勇消防隊都會在每個月二十一日舉行
          固定的訓練活動，而辛○○在九十四年九月二十一日
          當天，就曾在義消訓練活動中公開向隊員表示他要參
          選六腳鄉長，希望大家能支持他投他一票，並且幫他
          拉票助選。
      問：辛○○有沒有透過嘉義縣六腳鄉義勇消防隊成員，贈
          送你禮品並且拜託你在選舉時支持他投他一票？
      答：辛○○有透過嘉義縣義勇消防對顧問團團長戊○○，
          在今年中秋節前夕（詳細時間我已忘記了）由義勇消
          防隊班長丁○○拿給我太太一盒洋酒禮盒，丁○○並
          要我太太向我轉達，該洋酒禮盒係由辛○○買的，由
          戊○○掛名贈送，且希望今年底鄉長選舉時能將票投
          給辛○○，我回家後，我太太就把洋酒拿給我，並且
          告訴我，該洋酒禮盒是丁○○拿來的，丁○○說該洋
          酒禮盒係由辛○○送的，但由戊○○掛名，要我在今
          年底鄉長選舉時能將票投給辛○○。
      問：（提示：扣押物編號：一、二，URANUS X.O.洋酒禮
          盒一個）該洋酒是否係你前稱由辛○○出錢，並由黃
          英文掛名贈送之洋酒禮盒？
      答：（經檢視後作答）是的。
    2.證人壬○○於九十四年十月三日在偵查中時證述：（偵查
      卷第一三八頁至第一四０頁）
      問：今天有無在你住處查扣一瓶洋酒？答：有。
      問：今天查扣的洋酒是哪來的？
      答：我們團長。戊○○給的。
      問：何時給的？
      答：中秋節前三天，即九十四年九月十五日。我們班長黃
          明僚送到我家給我。
      問：辛○○有無曾經表示請支持他選六腳鄉鄉長？
      答：有。在九十四年九月二十一日嘉義縣六腳鄉蒜頭七三
          之二號六腳消防分隊向我們表示希望投他一票。
      問：他們拿來時有無表明是由戊○○掛名，事實上是黃錦
          成送的？
      答：有。
      問：是不是每個人有發一張要支持辛○○的文宣？（提示
          文宣）
      答：有。
      問：戊○○是不是送給六腳鄉消防分隊的小隊長、隊員及
          顧問洋酒禮盒？
      答：每個人都有。
      問：你承不承認有涉犯投票受賄罪？
      答：承認。
      問：辛○○除了送義消外，還有送其他地方嗎？
      答：可能有送六腳鄉各村村長。
    3.證人壬○○、乙○○於原審法院審理時結證稱：
    （見原審卷（二）第三三頁至第三五頁）
      檢察官問：九十四年九月十五日當天丁○○有無要去你家
                找你？
      壬○○答：有。
      檢察官問：當時你是否在家？
      壬○○答：不在。
      檢察官問：那瓶酒由誰收？
      壬○○答：我太太。
      檢察官問：那瓶酒誰送的？
      壬○○答：戊○○送的。
      檢察官問：是否戊○○名義送的？
      壬○○答：是的，酒瓶上也有他名字。
      檢察官問：檢察官當初問你，你說九十四年九月二十一日
                辛○○有當眾宣布參選？
      壬○○答：是的，他是在大家面前說要參選，請大家要支
                持他。
    　檢察官問：九十四年九月十五日當天丁○○有無到你家？
      乙○○答：有（按乙○○係上開證人壬○○之妻）。
      檢察官問：他到你家有無帶東西？
      乙○○答：他帶洋酒。
    4.綜上，證人壬○○證詞內容雖在細節稍有不一，但時間間
      隔已久，任何一般人亦無法每次證述均如一，證人之陳述
      有部分前後不符，究竟何者可採，事實審法院本得依其自
      由心證予以斟酌，若其基本事實陳述與真實性無礙時，仍
      非不得予以採信，非謂一有不符或矛盾，即認其全部均為
      不可採信，又證人乙○○（即壬○○之妻）雖然事後否認
      丁○○有說過「該洋酒禮盒係由辛○○送的，但由戊○○
      掛名，要我在今年底鄉長選舉時能將票投給辛○○」等語
      ，惟係怕涉及刑責及迴護被告辛○○、戊○○之詞，因此
      本院認壬○○在調查中所為之證述為可採，事後於原審及
      本院上訴審純係迴護之詞，顯不可採。
    (四)【被告戊○○以六腳鄉義消顧問團團長名義，贈送義消隊
      員或顧問之洋酒禮物，係假藉義消顧問團團長名義贈送中
      秋節禮物之名，而為被告辛○○競選鄉長行賄選之實】：
    1.證人張鴻明、陳木上、黃木元、蘇東立於九十四年時月二
      十一日偵查中均一致具結供稱：九十二年、九十三年之中
      秋節被告戊○○沒有送禮（見選偵卷第八三、八六、八七
      、八八頁）。
    2.另證人丁○○、施慶林亦均具結證述：九十三年中秋節被
      告戊○○沒有送禮，九十二年中秋節忘了（見選偵卷第八
      四頁、第九十頁）。
    3.證人證人即嘉義縣警察局朴子分局六腳鄉分駐所所長丙○○於原審法院審理時具結證述如下：
      辯護律師問：六腳分駐所在去年中秋節前夕有無收到一批
      證人丙○○答：那是戊○○在去年中秋節前一星期，警友
      辯護律師問：收到幾瓶？
      證人丙○○：應該是十二瓶。
      檢察官  問：十二瓶洋酒之外，戊○○或辛○○是否曾經
      證人丙○○：九十三年送外套，九十二年送飲水機約七、
      檢察官  問：價格是你猜的？
      證人丙○○：價格是我們警友站會先開會決定，我印象中
      檢察官  問：這次送洋酒是否也開會決定？
      證人丙○○：站長出國，由副站長帶隊慰勞。
      檢察官  問：十二瓶洋酒是否經開會決定採購？
      證人丙○○：不是。
      檢察官  問：往年慰勞品是否都是警友會出錢？
      證人丙○○：是。
      檢察官  問：為何今年洋酒要戊○○出錢？
      證人丙○○：因為另一位副站長辛○○要選舉，表明不方
      檢察官  問：為何以前警友會出錢，為何這次由戊○○出
      證人丙○○：我不知道。
      審判長  問：送洋酒這時候，辛○○有無表明要參選六腳鄉
      證人丙○○：當時民進黨黨內初選已完畢，他已獲民進黨
      審判長  問：九十二年送的飲水機、九十三年送外套是以何
      證人丙○○：六腳警友會的名義。
      審判長  問：以前辛○○是否曾經以他名義送過？
      證人丙○○：九十三年過年時，有送毛巾、香皂、牙膏禮
      審判長  問：有無送給六腳義消？
      證人丙○○：會送給警察、警察志工及民防，沒有送給義
      （見原審卷(二)第七五至七八頁）。
      是由上開證人等之證言觀之，被告戊○○僅於鄉長選舉之
      九十四年中秋節贈送價值非淺之洋酒禮盒，且非由警友會
      出錢，而由被告戊○○私人支付，又先前於中秋節並無固
      定贈送如此高價額之洋酒禮盒，依經驗法則，被告戊○○
      贈送六腳鄉義消成員、顧問及警友會洋酒禮盒，係假藉義
      消顧問團團長之名義贈送中秋節禮物之名，而為被告辛○○競選六腳鄉鄉長行賄選之實，堪可認定。
    (五)又以被告戊○○之名義所購買之洋酒共有一百二十瓶，但
      除了上開甲○、癸○○、壬○○三人及其餘包括附帶以中
      秋節名義送給警察人員（警察人員十二瓶）、義消等人收
      受外，尚有送給其他將近一百名之人未知姓名者收受，而
      若均以中秋節名義送給他人，何須要一百二十瓶，又何須
      購買具有較高價值之洋酒，又被告辛○○、戊○○若係無
      賄選之犯意，何以不列舉其他將近一百名收受者洋酒者之
      名單以供查明。
    (六)又所謂公職人員選舉罷免法第九十條之一第一項之罪，僅
      行為人有交付賄賂並約其投票為一定行使之事實即為已足
      ，致行為人是否有將與交付賄賂之相同物品交付其他無投
      票權人亦在所不論，更何況現今買票風氣盛行，且其買票
      方式亦層出不窮，其以佳節贈品之名，將物品同時分送給
      有投票權之人及無投票權之人，以此規避選舉查緝者，亦
      所在多有，而本件證人即嘉義縣義勇消防隊員張鴻明、陳
      木上、黃木元、黃任聲、丁○○、黃智帝、施慶林、蔡益
      宏、侯文財、蘇東立、侯文通、韓龍龍等人於偵查中對於
      自戊○○任義消團長以來，其以自身名義贈送之物品，均
      證述不同，惟原審法院審理時，其所傳訊之證人張鴻明、
      黃明瞭、侯文通、王元龍、郭永沛、陳振山、林如效、蔡
      文丑等人，卻作幾相一致之陳述，顯見原審法院審理時所
      傳訊之證人，其證詞有受影響之嫌，再者，觀之原審法院
      審理時所傳訊之上開證人，縱其對歷年所獲贈之物品，作
      幾相一致之陳述，但亦可見其歷年所獲贈送之物品，均屬
      價值不高之物，但本件查扣之洋酒禮盒，在大量訂購之下
      ，以一次購買一百二十盒計價，總價新台幣（下同）十一
      萬四千元，每盒單價仍需要價九百五十元，更可見該洋酒
      禮盒之門巿價格必定高於此數，單僅以中秋佳節慰問之名
      ，即贈送如此高價之物，並非尋常，而致贈洋酒禮盒之時
      間，復與被告辛○○於九十四年九月十一日公開向消防分
      隊隊員宣布參選鄉長並尋求支持，十分接近，顯與常情有
      違。
    (六)又被告辛○○曾用被告戊○○名義捐助六嘉國中辦理桌球
      錦標賽經費六千元之事實，更足以證明被告辛○○為了避
      開選舉時期遭人檢舉，而不敢以自己之名義贈與上開洋酒
      之事實，並有六腳鄉六嘉國中辦理桌球錦標賽帳單、收據
      各一紙（見選偵卷第三七、三八頁）及六嘉國中校長庚○○與被告辛○○之通訊監察譯文二紙為證（見選偵卷第一
      ０三頁、第一０四頁）。
    1.證人庚○○於九十四年十月七日偵查中證述：
      檢察官問：警方去你們貴校搜索，查獲何物品？
      庚○○答：戊○○先生贊助六千元，戊○○先生把六千元
                交給六腳鄉教育會，是贊助教育會的桌球賽，
                承辦單位是六腳鄉教育會，主辦單位是嘉義縣
                教育會，我是六腳鄉教育會理事長，六腳鄉教
                育會成員都是六腳鄉的教育人員，就是學校人
                員，是一般的教師、職員、工友，是以服務單
                位在六腳鄉內的教育人士就可加入六腳鄉教育
                會，不以設籍為前提，是以服務地點為準。
      檢察官問：你們比賽前有無去拜訪辛○○？
      庚○○答：有。其他的地方機關都有去拜訪。當天桌球賽
                辛○○並沒有到場，我在九十四年九月二十日
                左右有去拜訪辛○○，我們要辦桌球賽，我沒
                有遇到辛○○，我有遇到辛○○的女兒。九十
                四年九月二十八日辛○○來我們學校校長室內
                向我道賀我得師鐸獎之事，而我不在，事後我
                再回電給辛○○說，謝謝辛○○的關心道謝，
                我向辛○○說，感謝他的捐錢，他就說，六腳
                鄉體育會沒有經費，所以就用義消的經費。
      檢察官問：你為何不打電話給戊○○，而要打給辛○○？
      庚○○答：王嘉瑞是我們學校的人事主任，經費六千元是
                王嘉瑞去義消處拿的，是何人拿六千元給王嘉
                瑞，我不清楚。我打電話給辛○○，是因為感
                謝辛○○來恭賀我得師鐸講的事情，雖然黃英
                文是消防顧問團團長，但因為王嘉瑞說，六千
                元是向消防團的人拿給我的，我想辛○○可能
                是在消防團內為顧問，所以我就打電話給黃錦
                成拜訪感謝。
   2.證人戊○○於九十四年十月十四日偵查中具結證稱：
     檢察官問：你認識不認識庚○○？
     戊○○答：不認識。
     檢察官問：有無在九十四年十月一日星期六，給庚○○六
               千元？
     戊○○答：沒有。
     檢察官問：庚○○為何說用你的名義贊助他桌球賽六千元
               ？
     戊○○答：我只叫他主任，我不知道他的身份。
     檢察官問：庚○○拿到六千元有無打電話跟你感謝？
     戊○○答：沒有。
     檢察官問：為何庚○○能出具一張贊助桌球賽的收據？
     戊○○答：不清楚。
     檢察官問：是不是辛○○用你的名義捐錢給庚○○？
     戊○○答：不清楚。
     檢察官問：為何庚○○接到你的名義的贊助經費，卻打電
               話向辛○○感謝？
     戊○○答：不知道。
   3.嘉義縣警察局刑事警察隊通訊監察譯文：（監聽電話：
     0000000000辛○○，日期：九十四年九月二十八日，發話
     人庚○○A、受話人李祝霞B、辛○○C，94年選偵字第10號
     第103頁-104頁）
     庚○○：星期六有一個桌球賽，有到府上給你邀請。
     辛○○：對、對。
     庚○○：你沒有用你的名字，擱用消防送我經費，哭餓。
     辛○○：沒啦，那是消防隊顧問團。
     庚○○：呼，我是說你是那個體育會。
     辛○○：體育會也沒有經費，體育會編列、編列沒。
     庚○○：你屬體育會，也不免給人誤會，按怎。
     辛○○：對啦，選舉當中，事實說攏嗎有的。
     庚○○：沒關係，事實是體育會的工作。
     辛○○：體會沒有經費，呼，按呢好。
     庚○○：感謝你，有空過來坐，好，謝謝。
   4.如依上開證人庚○○之及共同被告戊○○之證述以觀，被
     告戊○○都不知道伊有捐六千元之事，再依監聽譯文之對
     話以觀，顯見被告辛○○捐錢給庚○○贊助桌球賽六千元
     之事，亦非以被告辛○○之名捐贈，實則係被告辛○○所
     捐贈，由此更足以證明被告辛○○因要競選鄉長，不敢以
     自己之名贈與，而係以消防隊顧問團之名義為贈送之事實
     。
三、新舊法比較：
    按九十五年七月一日起施行之刑法第二條第一項規定：「行
    為後法律有變更者，適用行為時之法律。但行為後之法律有
    利於行為人者，適用最有利於行為人之法律。」改採「從舊
    從輕」主義，係規範行為後法律變更所衍生新舊法律比較適
    用之準據法，以適用最有利於行為人之法律為原則。
  (一)查被告辛○○、戊○○二人行為後，公職人員選舉罷免法，
    業經總統於九十四年十一月三十日以華總一義字第○九四○○一九六八八一號令公布修正，並於九十四年十二月二日生
    效，而修正前之公職人員選舉罷免法第九十條之一第一項原
    規定：「對於有投票權之人，行求期約或交付賄賂或其他不
    正利益，而約其不行使投票權或為一定之行使者，處五年以
    下有期徒刑，得併科新台幣四十萬元以上四百萬元以下罰金
    」；修正後該法第九十條之一第一項規定為：「對於有投票
    權之人，行求期約或交付賄賂或其他不正利益，而約其不行
    使投票權或為一定之行使者，處三年以上十年以下有期徒刑
    ，得併科新台幣一百萬元以上一千萬元以下罰金」，則公職
    人員選舉罷免法第九十條之一第一項之投票行賄罪犯行，修
    正前、後之新、舊法之法定刑度已有所變更，比較新、舊法
    規定後，應以修正前之舊法，有利於被告辛○○、戊○○，
    爰依刑法第二條第一項但書規定，適用最有利於被告辛○○
    、戊○○之舊法即修正前公職人員選舉罷免法第九十條之一
    第一項規定處斷。
  (二)被告辛○○等行為後，刑法第五十六條連續犯之規定，業於
    九十四年一月七日修正公布刪除，並於九十五年七月一日施
    行，則被告之犯行，因行為後新法業已刪除連續犯之規定，
    此刪除雖非犯罪構成要件之變更，但顯已影響行為人刑罰之
    法律效果，自屬法律有變更，依新法第二條第一項規定，比
    較新、舊法結果，仍應適用較有利於被告之行為時法律即舊
    法論以連續犯（最高法院九十五年第八次刑事庭會議決議參
    照）。
  (三)被告辛○○等於犯罪時之刑法第四十一條第一項前段規定：
    「犯最重本刑為五年以下有期徒刑以下之刑之罪，而受六個
    月以下有期徒刑或拘役之宣告，因身體、教育、職業、家庭
    之關係或其他正當事由，執行顯有困難者，得以一元以上三
    元以下折算一日，易科罰金。」，又行為人行為時之易科罰
    金折算標準，修正前罰金罰鍰提高標準條例第二條前段（現
    已刪除）規定，就其原定數額提高為一百倍折算一日，則本
    件行為人行為時之易科罰金折算標準，應以銀元三百元折算
    一日，經折算為新臺幣後，應以新臺幣九百元折算為一日。
    惟九十五年七月一日修正公布施行之刑法第四十一條第一項
    前段則規定：「犯最重本刑為五年以下有期徒刑以下之刑之
    罪，而受六個月以下有期徒刑或拘役之宣告者，得以新臺幣
    一千元、二千元或三千元折算一日，易科罰金。」比較修正
    前後之易科罰金折算標準，以九十五年七月一日修正公布施
    行前之規定，較有利於受刑人，則應依刑法第二條第一項前
    段，適用修正前刑法第四十一條第一項前段規定，定其折算
    標準。
  (四)又查，被告辛○○前曾犯偽造文書罪經臺灣嘉義地方法院判
    處有期徒刑四月確定，甫於九十年十一月二十八日易科罰金
    執行完畢，此有被告辛○○前案紀錄表乙紙附卷可稽，茲於
    五年以內再故意犯本件有期徒刑以上之罪，有關累犯原規定
　　「受有期徒刑之執行完畢，或受無期徒刑或有期徒刑一部之
  　執行而赦免後，五年以內再犯有期徒刑以上之罪者，為累犯
    ，加重本刑至二分之一」；95年7月1日修正施行後規定「受
    徒刑之執行完畢，或一部之執行而赦免後，五年以內故意再
    犯有期徒刑以上之罪者，為累犯，加重本刑至二分之一」，
    因此刑法第四十七條累犯之要件，亦有擴張及限縮，新法並
    採故意為構成累犯之要件，新舊法就累犯之要件，既因此而
    有變動，自均屬行為後法律有變更，而非僅屬文字修正，應
    有新舊法比較適用之問題，經比較結果，以新法累犯之規定
    對被告為有利，自應適用裁判時刑法第四十七條累犯之規定
    （最高法院96年台上字第3773號判決參照)
  (五)末查，法院裁判時已在新法施行之後，如新舊法條文之內容
    有所修正，除其修正係無關乎處罰之輕重或要件內容之不同
    ，而僅為其他純文字之修正，非該條所指之法律有變更者，
    依最高法院最近見解，可毋庸依該規定為新舊法之比較，而
    應依一般法律適用原則，適用裁判時法外，即應適用新法第
    二條第一項之規定，為「從舊從輕」之比較。
    刑法第二十八條原規定：「二人以上共同『實施』犯罪之
      行為者，皆為共同正犯。」新法修正為：「二人以上共同
      『實行』犯罪之行為者，皆為共同正犯。」將舊法之「實
      施」修正為「實行」。原「實施」之概念，包含陰謀、預
      備、著手及實行等階段之行為，修正後僅共同實行犯罪行
      為始成立共同正犯。是新法共同正犯之範圍已有限縮，排
      除陰謀犯、預備犯之共同正犯。
    新舊法就共同正犯之範圍既因此而有變動，自屬犯罪後法
      律有變更，而非僅屬純文字修正，應有新舊法比較適用之
      問題。
    本案被告等均已著手實行犯罪，無論依修正前後之規定，
      皆構成共同正犯，修正後規定非有利於被告，依刑法第二
      條第一項前段之規定，應適用行為時即修正前刑法第二十
      八條之規定。
四、按公職人員選舉罷免法第九十條之一第一項之對於有投票權
    之人行賄罪，係以行為人基於行賄之意思，對於有投票權之
    人交付財物或其他不正利益，並相約為投票權之一定行使或
    不行使，且所交付之賄賂或不正利益與約為投票權一定行使
    或不行使間，有相當之對價關係為構成要件。核被告辛○○
　　、戊○○所為，均係犯修正前公職人員選舉罷免法第九十條
    之一第一項之對於有投票權之人交付賄賂而約其投票權為一
    定行使之罪。被告辛○○、戊○○二人，彼此間均有犯意聯
    絡及行為分擔，應均論以共同正犯。被告二人先後多次行賄
    行為，時間緊接，所犯構成要件相同之罪名，顯均係基於概
    括犯意反覆為之，均為連續犯，應依刑法第五十六條之規定
    ，論以一罪，並依法加重其刑。另被告辛○○曾受如事實欄
    之有期徒刑之執行完畢，有臺灣高等法院被告全國前案紀錄
    表可參，五年內再犯本件有期徒刑以上之罪，為累犯，應依
    刑法第四十七條規定，應遞加重其刑。
五、原判決以被告辛○○、戊○○二人均無法證明有投票行賄罪
    之犯行，而均為被告辛○○、戊○○無罪判決之諭知，固非
    無見。惟查本件被告辛○○、戊○○共同行賄買票，依上所
    述，已甚明灼，原判決就被告辛○○、戊○○投票行賄犯行
    ，未予詳細調查，仔細勾稽，即遽對被告辛○○、戊○○為
    無罪之諭知，自有未當。檢察官上訴意旨，以被告辛○○、
    戊○○二人均有投票行賄犯行，而認原審判決採證不當等語
    ，為有理由，自應由本院予以撤銷改判。爰審酌選舉制度為
    民主政治之基礎，賄選腐蝕民主政治，若成為風氣，無異癱
    瘓選舉制度，選舉乃民主政治之重要表徵，而賄選實為敗壞
    選風之主要根源，故世界各民主法治國家莫不懸為厲禁，全
    力遏止。有鑑於國內社會環境急速變遷，民眾法治觀念尚待
    加強，因此，每逢選舉開始前，均利用各傳播媒體及分送大
    量反賄選文宣，積極宣導政府查辦賄選之決心，並籲請全體
    候選人及民眾共同來摒棄賄選，詎被告辛○○等人仍置若罔
    聞，以身試法，從事賄選行為，影響選風至深且鉅，況被告
    辛○○曾為鄉民代表，職司監督鄉政，賦有質詢官吏及審查
    預算之權柄，本應為民表率，更該恪遵法律，卻不知潔身自
    愛，反其道而行，以非法行賄手段參選，破壞選舉公平性，
    戕害民主根基，更於犯後毫無悔意，飾詞卸責；被告戊○○
    附合被告辛○○，未坦承犯罪，飾詞卸責。被告辛○○等人
    仍心存僥倖，以身試法，企圖以洋酒禮品賄選，渠等買票對
    象雖不多，惟所為已破壞選舉制度，敗壞選風，助長賄選，
    即被告等犯罪後均否認犯行，犯後態度不佳等一切情狀，分
    別量處如主文第二項第三項所示之刑，又依修正前公職人員
    選舉罷免法第九十八條第三項之規定，並宣告如主文所示之
    褫奪公權（按公職人員選舉罷免法對褫奪公權部分另有特別
    規定）。
六、又被告辛○○、戊○○之犯罪時間在96年4月24日以前，其
    等所犯之公職人員選舉罷免法第九十條之一第一項之罪，合
    於中華民國96年罪犯減刑條例第二條第一項第三款之減刑條
    件，依法均減其刑期二分之一詳如主文所示，併諭知如易科
    罰金，以銀元參佰元（即新台幣玖佰元）折算壹日之標準。
    。
七、按公職人員選舉罷免法第九十條之一第三項固規定預備或用
    以行求期約或交付之賄賂，不問屬於犯人與否，沒收之。但
    如其賄賂已交付與有投票權之人收受，因收受者係犯刑法第
    一百四十三條第一項之投票受賄罪，其所收受之賄賂應依同
    條第二項之規定沒收之，如全部或一部不能沒收時，追徵其
    價額。故犯投票行賄罪者，其已交付之賄賂自應依刑法第一
    百四十三條第二項之規定於其對向共犯投票受賄罪之從刑宣
    告沒收追徵，不得再依上開公職人員選舉罷免法規定沒收（
    最高法院九十二年度台上字第四九三三號判決參照）。從而
    ，被告辛○○已交付之扣案洋酒禮盒，自毋庸另為沒收之諭
    知，併此敘明。
參、不另為無罪諭知部分：
一、公訴意旨略以：被告辛○○係嘉義縣義勇消防隊六腳分隊分
    隊長，亦係嘉義縣第十五屆六腳鄉鄉長候選人，被告戊○○
    係嘉義縣義勇消防隊六腳分隊顧問團團長，被告辛○○為求
    順利當選，竟與被告戊○○共同基於對有投票權人行求賄賂
    ，而約其投票權為一定行使之概括犯意聯絡，自民國（以下
    同）九十四年九月上旬某日起，由戊○○購買「URANUS」廠
    牌之X.O.洋酒禮盒一百二十盒。辛○○因擔任嘉義縣義勇消
    防隊六腳鄉分隊分隊長，又係嘉義縣第十五屆六腳鄉鄉長候
    選人之身分，不便以該身分致贈該分隊隊員及顧問，即由戊○○以該分隊顧問團長之名義，交付該分隊隊員楊正福之配
    偶己○○、隊員牛慶輝、隊員戴阿士等具有上開選舉投票權
    之人各一盒洋酒禮盒，以此請黃淑真、牛慶輝、戴阿士等人
    ，而約使其等於同年十二月三日之上開選舉投票日投票予自
    己。嗣於九十四年十月三日，經臺灣嘉義地方法院檢察署檢
    察官指揮法務部調查局嘉義縣調查站、嘉義縣警察局、嘉義
    縣警察局朴子分局持搜索票搜索上開等人住所，查扣洋酒七
    瓶，而查悉上情，因認被告辛○○、戊○○二人於此部分亦
    涉犯公職人員選舉罷免法第九十條之一第一項之對於有投票
    權之人交付賄賂而約其投票為一定行使之罪嫌云云。
二、訊據被告辛○○固坦承擔任嘉義縣義勇消防隊六腳分隊分隊
    長，並參加嘉義縣第十五屆六腳鄉鄉長選舉並獲當選之事實
    ，被告戊○○對於購買洋酒禮盒贈送證人楊正福、牛慶輝及
    戴阿士等人之事實亦供承不諱，惟均堅決否認有何賄選犯行
    ，被告辛○○辯稱：洋酒禮盒係戊○○出資購買，伊並未出
    錢等語；被告戊○○辯稱：其擔任義消六腳分隊顧問團團長
    ，因中秋節將近，乃購買一百二十瓶上開洋酒禮盒，贈送六
    腳分隊之義消、警消、顧問及六腳分駐所警員等人，以慰勞
    彼等之辛勞，至檢調在證人己○○住處查獲之嘉義縣義勇消
    防隊六腳分隊顧問團團長謹邀全體弟兄支持辛○○之傳單一
    紙，係義消內部之宣傳而已，並非對外之宣傳單等語。
三、經查：
  (一)【證人己○○、牛慶輝、戴阿士、張鴻明及侯文通之供述】
    ：
  　1.證人己○○（即六腳鄉義消顧問楊正福之妻）於嘉義縣調
    　站調查時供稱：「張鴻明只簡單向伊表示該組洋酒禮盒是
      中秋節到了要送給顧問而已，並未講其他的話。但伊收到
      該組洋酒後，發現禮盒上貼有『六腳鄉義消顧問團團長戊○○贈』的貼紙；傳單是九十四年九月三十日前二、三天
      ，由義消成員（不知係何人）拿到伊家，請伊等幫忙發送
      」等語（見選偵卷第一五三至一五七頁）；嗣於偵查中檢
      察官訊問時亦證稱：係張鴻明送洋酒禮盒到伊住處，張鴻
      明沒有表示是辛○○送的等語（見選偵卷第一五０至一五
      二頁）；於原審審理時除為相同之證述外，並證稱：張鴻
      明送酒給伊時，沒有說鄉長選舉時要支持何人等語（見原
      審卷第二宗第八十至八十三頁）。證人己○○始終供稱張
      鴻明到伊住處贈送洋酒禮盒時，僅表示該洋酒禮盒係顧問
      團團長戊○○慰勞之中秋節禮物，並未表示實際是被告辛○○贈送的，亦無拜託其投票支持被告辛○○之情事，且
      核與證人張鴻明證稱洋酒是戊○○送的，顧問部分由其負
      責分送，於送酒給顧時，有說這是團長中秋節送給大家的
      ，沒有說酒是辛○○送的，也沒有要求彼等支持辛○○等
      語（見選偵卷第八三頁，原審卷第二宗第四八頁）相符，
      應堪信為真實。
    2.證人牛慶輝於嘉義縣調站及偵查中先後證稱：洋酒禮盒係
      戊○○送到灣內三一－一四號住處給我，送來時沒有表示
      洋酒是辛○○送的，也沒有表示說要我於選舉投票支持辛○○等語（見選偵卷第一七八、一八一頁）；嗣於原審審
      理時則結證稱：我擔任六腳鄉義消顧問二、三年，於九十
      四年十月三日在我住處查獲之洋酒（空瓶）一瓶，係消防
      隊團長（按即義消顧問團團長）送的，由張鴻明送過來，
      送酒來時沒有表示是辛○○送的，也沒有請我支持辛○○
      等語（見原審卷第二宗第八四、八五頁）。證人牛慶輝對
      於扣案之洋酒一瓶（僅剩空瓶）究係何人送到其住處，雖
      先後陳稱係戊○○或張鴻明送的，而有不同（依證人張鴻
      明證稱顧問係由其分送乙情觀之，應以在審判中證述之情
      節為實在），然對於送酒之人，並未表示該瓶洋酒係被告
      辛○○送的，亦未要求投票支持辛○○等情，則始終供述
      如一，核與證人張鴻明供述分送洋酒給六腳鄉義消顧問之
      情節相符（見選偵卷第八三頁，本院卷第二宗第四八頁）
      。
    3.證人戴阿士於嘉義縣調站、偵查中及原審審理時均供稱：
      查扣之洋酒一瓶是義消六腳分隊顧問團長戊○○送給義消
      隊員的中秋節慰勞品，由義消小隊長侯文通在中秋節前一
      星期發送給我的，沒有表示洋酒是辛○○送的，也沒有告
      訴我在這次鄉長選舉時要支持何人等語（見選偵卷第一八
      四、一八五、一八八頁，原審卷第二宗第九二、九三頁）
       ；證人侯文通於偵查中證稱：渠擔任六腳義消分隊小隊
       長，分送洋酒給隊員時沒有說實際上是辛○○送的，要
       支持辛○○等語（見選偵卷第八五頁），嗣於原審審理
       時結證稱：戊○○叫我們三個小隊長去送酒，在中秋節
       前幾天有送去給戴阿士，我送去時戴阿士不在，後來我
       有告訴戴阿士是團長送的，送酒時沒有表示是辛○○送
       的，也沒有告知鄉長選舉時支持辛○○等語（見原審卷
       第八九頁），證人侯文通、戴阿士二人對於交付、收受
       洋酒是情節，供述相符，洵堪採信。
　   4.綜觀以上各情，證人己○○、牛慶輝、戴阿士等人雖有
  　   收受被告戊○○委由張鴻明、侯文通交付之洋酒禮盒各
       乙盒，惟上開洋酒禮盒係戊○○以六腳鄉義消顧問團團
       長名義，贈送義消隊員或顧問之中秋節禮物，並無積極
       證據足以證明被告二人於此部分有對收上開收受洋酒禮
       盒之人，約其為投票權一定之行使或不行使，揆諸前揭
       說明，核與修正前公職人員選舉罷免法第九十條之一第
       一項之賄選罪之要件，尚有未合。
四、綜上所述，依公訴人就此部分所提出之上開訴訟上證明之證
    據資料，尚未達於通常一般之人均不致有所懷疑，而得確信
    被告二人有贈送洋酒禮盒與證人楊正福、牛慶輝、戴阿士等
    人，而約使彼等為投票權一定行使或不行使，其為真實之程
    度，而有合理之懷疑存在，復查無其他積極證據足以證明被
    告二人於此部分有公訴人所指之賄選犯行，揆諸首揭說明，
    即無從為被告辛○○、戊○○等就此部分為有罪之確信，是
    本院認被告等二人就此部分尚屬不能證明犯罪，因公訴人所
    起訴本部分犯罪事實核與上開有罪部分屬同一事實，為實質
    上一罪，本院爰不另為無罪之之諭知。
肆、據上論斷，應依刑事訴訟法第三百六十九條第一項前段、第
    三百六十四條、第二百九十九條第一項前段、公職人員選舉
    罷免法第九十條之一第一項（修正前）、第九十八條第三項
    （修正前），刑法第二條第一項前段及後段、刑法第十一條
    、第二十八條、第三十七條第二項、刑法第五十六條（修正
    前）、刑法第四十一條第一項（修正前）、刑法第四十七條
    ，罰金罰鍰提高標準條例第二條（廢止前），中華民國九十
    六年罪犯減刑條例第二條第一項第三款、第七條、第九條，
    判決如主文。
本案經檢察官李傳來到庭執行職務。
中    華    民    國    96    年    9     月    19    日
                  刑事第五庭  審判長法  官  楊明章
                                    法  官  戴勝利
                                    法  官  顏基典
以上正本證明與原本無異。
如不服本判決，應於收受本判決後十日內向本院提出上訴書狀。
其未敘述上訴理由者並得於提起上訴後十日內向本院補提理由書
狀（均須按他造當事人之人數附繕本）「切勿逕送上級法院」。
　　　　　　　　　　　　　　　　　　書記官  呂嘉文
中　　華　　民　　國　　96　　年　　9 　　月　　19　　日
附錄本判決論罪科刑法條：
（修正前）公職人員選舉罷免法第九十條之一第一項：
對於有投票權之人，行求期約或交付賄賂或其他不正利益，而約
其不行使投票權或為一定行使者，處五年以下有期徒刑，得併科
新台幣四十萬元以上四百萬元以下罰金。
